臺灣嘉義地方法院刑事判決　　　　　　　　　　　　　　九十三年度訴字第一八號
　　公　訴　人　臺灣嘉義地方法院檢察署檢察官
　　被　　　告　乙○○
右列被告因偽造文書等案件，經檢察官提起公訴（九十二年度偵字第七六二三號），
本院判決如左：
    主      文
乙○○行使偽造特許証，足以生損害於公眾，處有期徒刑貳月，如易科罰金，以參佰
元折算壹日，偽造車牌號碼ＦＧ─三一六一號車牌貳面沒收。駕駛動力交通工具肇事
，致人受傷而逃逸，處有期徒刑陸月，如易科罰金，以參佰元折算壹日。因過失傷害
人，處有期徒刑參月，如易科罰金，以參佰元折算壹日。應執行有期徒刑拾月，如易
科罰金，以參佰元折算壹日，偽造車牌號碼ＦＧ─三一六一號車牌貳面沒收。
    事實及理由
一、構成犯罪事實：
    乙○○所有車牌號碼ＦＧ─三一六一號自用小客車牌照稅逾期未繳納，於民國九
    十年三月二十四日遭警方吊扣該車車牌兩面，竟基於偽造車牌特許證之犯意，於
    九十一年三月間在嘉義縣水上鄉柳鄉村嘉南社區委由不知情之壓克力店製作車牌
    號碼ＦＧ─三一六一號之車牌兩面，並自行粘貼懸掛於小客車上而行使，足生損
    害公路監理機關對車籍管理之正確性。嗣乙○○於九十二年十月一日下午二時三
    十五分許，駕駛懸掛該偽造號牌之自用小客車，沿嘉義市○○路由北向南方向行
    駛，途經嘉義市○○路○段與南京路交岔路口時，原應注意汽車行駛至交岔路口
    ，其行進應遵守燈光號誌之指示，而依當時情形，並無不能注意之情事，竟疏未
    注意，貿然闖越紅燈行駛，適有甲○○騎乘車牌號碼ＵＰＳ—一二七號之輕型機
    車，沿嘉義市○○路○段由西向東方向行駛，亦行駛至上開路口，遵循燈光號誌
    綠燈指示，正通過該路口，突見乙○○駕駛前開小客車闖紅燈而來，已煞閃不及
    而遭撞擊之，致甲○○人車倒地，因而受有左膝挫傷、左手擦挫、左膝後十字韌
    帶斷裂之普通傷害。乙○○駕車肇事致人受傷後，僅搖下車窗探視，未實施救護
    ，迅即逃逸，但為甲○○記下車牌號碼，經警循線查獲。
二、認定犯罪事實所憑之証據及理由：
(一)本案被告偽造車牌及行使之事實，尚無直接証據証明，惟參諸被告因使用註銷號
    牌行駛公路等違規行為，於九十年三月二十四日經警扣押車牌號碼ＦＧ─三一六
    一號牌照兩面；而被告復於九十一年七月二十六日駕駛車牌號碼ＦＧ─三一六一
    號自用小客車違規，經警以未帶駕照及行照等違規行為加以取締，惟警方卻未以
    該車未懸掛車牌而加以取締；又被告與甲○○駕車發生車禍時，迅即逃逸，但為
    甲○○記下車牌號碼，報警循線查獲，此有舉發違反道路交通管理事件通知單二
    件及筆錄在卷可稽。衡諸上情應可推論被告於號牌經警查扣後，復遭警取締及發
    生車禍時，被告駕駛之自用小客車應懸掛有車牌，且該車牌即為偽造ＦＧ─三一
    六一號之車牌。而被告對於偽造前揭車牌及懸掛該偽造車牌行駛而遭警取締及發
    生車禍等情，復經自白在卷，被告偽造車牌及行使之事實，應堪認定。
(二)按汽車行駛至交岔路口，其行進應遵守燈光號誌之指示，道路交通安全規則第一
    百零二條第一項第一款定有明文。被告行駛至交岔路口闖越紅燈等情，業據被害
    人甲○○指述明確，故被告應注意燈光號誌之指示，並能注意而不注意，卻闖紅
    燈而肇事，其有過失應足以認定。被告雖以其駕駛之方向為沿著嘉義市○○路○
    段由西向東方向行駛，其行駛方向與被害人同，係因行駛至世賢路三段與南京路
    交岔路口欲右轉時與被害人發生車禍等情置辯。惟縱然被告之陳述屬實，惟依前
    揭道路交通安全規則同條項第六款之規定，轉彎車應讓直行車先行，被告既與被
    害人同方向而欲從內車道右轉，自應讓被害人先行，惟被告卻未依規定讓被害人
    先行；且依被告於偵訊筆錄之陳述，其跟著大貨車走，因被大貨車擋住，且不知
    紅燈，即撞上被害人等情，亦足以判斷被告疏未注意路口之燈號及狀況，被告有
    過失足堪認定，其辯稱車輛之行進方向與被害人相同等情，無非是卸責之詞，本
    院尚難採信。
(三)被害人甲○○因車禍而受有左膝挫傷、左手擦挫、左膝後十字韌帶斷裂之普通傷
    害等情，有財團法人嘉義基督教醫院診斷證明書、道路交通事故現場圖、道路交
    通事故調查報告表（一）（二）及照片十七張等件為証，故被害人因車禍而受傷
    之事實，堪以認定。
(四)被告肇事後逃逸之事實，業據被害人指述明確，且警方於處理車禍時，被告之車
    輛並未在現場，而警方獲知被告涉案，係依被害人提供之車號循線而查獲，又被
    告於警方初次訊問時，仍執意否認曾肇事，於警方第二次訊問始坦承等情，有筆
    錄、道路交通事故現場圖可資參照，故被告於肇事後逃逸之事實，應足以認定。
三、論罪科刑之理由：
(一)核被告所為係犯刑法第二百十六條、第二百十二條行使偽造特種文書罪、刑法第
    二百八十四條第一項過失傷害罪及刑法第一百八十五條之四肇事逃逸罪。而被告
    所犯前開三罪，犯意各別，罪名互異，應分論併罰。
(二)被告偽造特種文書，係利用不知情之壓克力店為工具而製作，為間接正犯。偽造
    後復持之行使，其偽造特種文書之低度行為應為行使偽造特種文書之高度行為所
    吸收，不另論罪。
(三)本院審酌被告前未曾受有期徒刑以上刑之宣告，有附卷台灣高等法院被告全國前
    案紀錄表可証，而被告犯罪後仍意圖卸責，其後雖表示後悔，惟尚未與車禍被害
    人達成和解等一切情狀，量處如主文所示之刑，並諭知如易科罰金，以銀元三百
    元 (即新台幣九百元)折算一日。
(四)未扣案之偽造車牌號碼ＦＧ─三一六一號車牌兩面，為被告所有供犯罪所用之物
    ，應依刑法第三十八條第一項第二款沒收。
四、適用法律依據：
(一)刑事訴訟法第二百九十九條第一項前段。
(二)刑法第二百十六條、第二百十二條、第二百八十四條第一項、第一百八十五條之
    四、第四十一條第一項前段、第二項、第五十一條第五款、第三十八條第一項第
    二款。
(三)罰金罰鍰提高標準條例第第一條前段、第二條。
中    華    民    國      九十三        年    二      月    十六        日
                                      臺灣嘉義地方法院刑事第五庭
                                              法  官  黃  義  成
右正本證明與原本無異。
如不服本判決，應於判決送達後十日內向本院提出上訴狀( 應附繕本 )。告訴人或被
害人如對於本判決不服者，應具備理由請求檢察官上訴，其上訴期間之計算係以檢察
官收受判決正本之日期為準。
中    華    民    國      九十三        年    二      月    十六        日
                                              書記官  林  育  興
附錄本案論罪科刑法條全文
刑法第二百十二條：
偽造、變造護照、旅券、免許證、特許證及關於品行、能力服務或其他相類之證書、
介紹書，足以生損害於公眾或他人者，處一年以下有期徒刑、拘役或三百元以下罰金
。
刑法第二百十六條：
行使第二百十條至第二百十五條之文書者，依偽造、變造文書或登載不實事項或使登
載不實事項之規定處斷。
刑法第一百八十五條之四：
駕駛動力交通工具肇事，致人死傷而逃逸者，處六月以上五年以下有期徒刑。
刑法第二百八十四條第一項前段：
因過失傷害人者，處六月以下有期徒刑、拘役或五百元以下罰金，致重傷者，處一年
以下有期徒刑、拘役或五百元以下罰金。
